【裁判字號】    90,上易,3464
【裁判日期】    901122
【裁判案由】    竊盜
【裁判全文】
臺灣高等法院刑事判決                  九十年度上易字第三四六四號
    上  訴  人
    即  被  告  甲○○
右上訴人，因竊盜案件，不服國防部北部地方軍事法院，九十年信判字第九十號，中
華民國九十年三月三十日第一審判決（起訴案號：國防部北部地方軍事法院檢察署八
十九年訴字第二七七號），提起上訴，本院判決如左：
    主    文
原判決撤銷。
甲○○竊盜，處有期徒刑壹年貳月。
    事    實
甲○○原係陸軍第六軍團司令部二一砲指部六二二群群部一兵（民國八十八年十二月
十日入伍，至八十九年九月二十四日退役，義務役），曾於民國八十六年間因煙毒案
經台灣台北地方法院判處有期徒刑三年四月，又因違反麻醉藥品管理條例經台灣板橋
地方法院判處有期徒刑五月，另犯偽造文書、偽造印文、竊盜及妨害自由等罪，復經
該院各處有期徒刑三月、三月、一年及拘役五十日，並定應執行有期徒刑一年四月，
拘役五十日，合併前開煙毒、違反麻醉藥品管理條例罪刑執行至八十八年十二月七日
假釋出監，假釋期滿日期為九十一年七月二日。假釋期間入營服役仍不知悔改，於八
十九年七月十七日凌晨一時十五分許，在台北縣三重市○○路十四號郵局前，見被害
人乙○○所有車號６Ｌ－０６８號營業用小客車停放該處，車門未鎖且鑰匙未予取下
，竟意圖為自己不法之所有，進入車內逕行啟動竊得該車，隨即駛離現場，惟因被告
於不明時間飲酒過量，不勝酒力，遂於當日二時許將該車駛至三重市○○○路九十六
號俊安西藥房前，入內購買解酒藥物服用後，返回車內休息，嗣經被害人乙○○於當
日二時三十分許自行尋獲遭竊車輛停放該處後，報請台北縣警察局三重分局大同派出
所處理，當場人贓俱獲，案由該分局解送國防部北部地方軍事法院檢察署偵辦，經軍
事檢察官偵結起訴，移付國防部北部地方軍事法院判決後，甲○○不服上訴於國防部
高等軍事法院受理期間，因國家安全法第八條第二項停止適用，因而移送本院審判。
    理    由
一、甲○○原係現役軍人，其犯罪依國家安全法第八條第二項規定，應由軍法機關追
    訴審判，惟該國家安全法第八條第二項於九十年十月二日停止適用，而陸海空軍
    刑法亦於同日修正施行，故依修正後之法律，現役軍人除犯陸海空軍刑法或其特
    別法之罪外，應歸司法機關審判。經查本案原在國防部高等軍事法院上訴中尚未
    裁判之案件，因國家安全法第八條第二項之停止適用及陸海空軍刑法之修正施行
    ，始由相對等之本院接辦，其性質為因審判機關變更所生之業務移轉，並無涉及
    審判權之問題，本院自得審判，合先敘明。
二、次查上訴人即被告甲○○經合法傳喚雖未到庭，惟據其前於國防部北部地方軍事
    法院調查審判時對於置身前揭營業用小客車內而遭警緝獲之事實固不否認，惟矢
    口否認有竊車之犯行，並辯稱：（一）其於案發前晚十時許騎乘母親所有之機車
    至台北縣三重市訪友，經友人賴銘宏提供粉紅色安眠藥片，並告知服用後將產生
    「飄飄然」感覺，其因好奇服用五顆，而後騎機車搭載賴員野遊，惟賴員隨即因
    故自行將機車駛離，其因適逢藥效發作而人事不知，直至被害人發覺被告於其失
    竊車內送警偵辦時，始逐漸恢復意識，此由被告遭警查獲時既未開車逃逸且對路
    人之圍毆均未抵抗可得證實，是故警訊筆錄關於犯罪情節之供述，亦非出於其自
    由意志所為。（二）偵審期間另供承案發當日曾至「俊安西藥房」購買諧音「拔
    令」之安眠藥劑自行注射，應係感受服役壓力產生幻覺所致，並無其事。（三）
    案發當日被告未曾飲酒，警方於緝犯時即予酒精濃度測試，惟既未認其違反道路
    交通相關酒醉駕車之規定而開立罰單，足證賴銘宏及俊安西藥房負責人丁立對於
    被告當日身有酒氣之供述不實。（四）被告家庭經濟環境良好，無虞匱乏，並無
    行竊之必要云云。
三、卷查：
（一）被告於偵審中雖堅稱對案發過程因受藥物影響而心神喪失，惟對於藥物之來源
      或謂服用其友人賴銘宏所給予之粉紅色安眠藥五顆，或謂於俊安西藥房以二百
      八十元價格購得諧音「拔令」之安眠注射藥劑自行施打，於原法院將傳喚其母
      林阿站調查筆錄要旨告知被告後，隨即附和證詞，稱於離家之際即已服用安眠
      藥物，其供詞非唯反覆，且服用安眠藥物，將產生鎮靜效果而導致迅速入眠，
      為一般通常事理，則被告供稱於騎乘機車離家前先行服用安眠藥物，非但與一
      般人對於安眠藥於睡前服用之習慣違背，且其於警訊及偵查期間對此均未提及
      ，於提示該筆錄後隨即附和，顯係圖卸之詞，而證人林阿站係被告之母，為天
      倫至親，其不忍被告受盜取財物罪刑之宣告，而為不實之供述，當係人情之常
      ，是林女關於被告於當日出門前曾服用安眠藥之陳述，應非實在，又被告對於
      偵審期間供詞矛盾翻異之處概以服役壓力所生幻覺搪塞，亦無可取。
（二）被告所稱其於服用友人賴銘宏給予之粉紅色安眠藥後，復騎機車搭載賴員出遊
      乙節，業據證人賴銘宏於原法院到庭否認上情，並陳稱「當晚他（指甲○○）
      到我家找我，只聊一下便離開了，．．．他當天晚上沒有在我家注射安眠藥，
      我也沒有向他借機車，我更沒有餵他吃安眠藥，．．．他騎自己的摩托車來的
      ，至於他離開時我並沒有送他到大門口，不知道他是否騎車離開」。而被告既
      供稱其服用之不明藥物僅知為安眠藥，則其藥效、用量及副作用如何自無所悉
      ，而應有所顧忌，豈有僅因他人告知服用後會產生「飄飄然」感覺即生好奇，
      貿然一次服用五顆之理，又其既已服用如此大量之安眠藥，何以仍得騎機車搭
      載賴員出遊，所述亦非常情；另被告供稱記憶所及其所騎機車遭賴員駛離，經
      原法院當庭查扣被告隨身帶之鑰匙乙串（計五支），與其案發之日騎用之機
      車進行比對勘驗（該機車係被告母親林阿站所有，光陽黑色重型機車，原車號
      ＦＹＭ  ７２６號，引擎號碼：ＧＹ６Ｄ  ８０７４９５號，因洪員騎乘後下
      落不明，經林女報警尋獲，並變更車號為ＣＪＬ  ６３３號），其中乙把黑色
  膠柄正面有「光陽」、反面為「ＫＹＭＣＯ」字樣，編號Ｃ０３８號鑰匙得插
      入該機車鑰匙孔並啟動電門，此有原法院九十年二月二十七日勘驗筆錄及相片
      三幀在卷可憑，足證該鑰匙確係被告騎乘機車所用，該機車並未為賴銘宏駛離
      自明，而被告復辯稱該串鑰匙係在住處一樓拾獲，顯屬事後編織卸責之詞。
（三）被告於獲案時之精神狀況經被害人乙○○於偵查中證稱「當時他（指甲○○）
      精神恍惚，答非所問，喃喃自語，我也不知道他在說甚麼」，三重分局大同派
      出所承辦員警施重光亦結證「他（指甲○○）當時狀況迷迷糊糊，所以我們將
      其帶到警局後即予喝水，他的情況才稍微清醒過來」，證人賴銘宏指稱「他身
      上有酒味，沒有打過藥劑的樣子」及證人即俊安西藥房負責人丁立供述「凌晨
      二時許，當時我正準備打烊，見被告駕駛計程車停在我店門口，我見他滿臉通
      紅滿身酒氣，就配製一些解酒的藥給他」、「被告八十九年七月十六日晚間九
      點至十點並沒有到我店裏，他是遲至八十九年七月十七日凌晨二時許才滿身酒
      味到我店裏，而且我只開給他一些類似普拿疼及解酒的藥，並無開具被告所謂
      具有安眠藥功能的藥物給他」，被告雖於獲案時精神狀況不佳，致警訊筆錄之
      證據能力容有置疑，惟參酌前開證人間之證詞已足認定係酒醉所致，至於警方
      縱然對其進行酒精濃度檢測，然被告為人發覺當時既無駕駛車輛之事實，自無
      違反相關道路交通安全行政罰則之問題。
（四）按刑法上之竊盜罪，只須基於不法所有之意圖，而竊取他人財物者，即足構成
      ，與行為人之家庭環境好壞無涉，況被告此前亦曾犯竊盜罪經法院判刑確定，
      足證其所辯家庭環境良好，無行竊必要，亦係狡辯之詞。
（五）被告竊得該車後，仍可安全駕駛數十分鐘，並停靠路旁，再進入藥房購藥服用
      ，復據被害人乙○○於警訊及偵查中均證稱車體毫無損傷，益證其行竊時之精
      神狀態並未達心神喪失或精神耗弱之程度。
（六）綜據上述，被告所辯各節均無可採，衡諸案發時失竊贓車既由被告持用，且距
      失竊時間僅約一小時，足認該車確為被告所竊無誤，此外，被害人乙○○於偵
      查中亦到庭就遭竊經過指訴綦詳，復有贓物認領保管單乙紙在卷可稽，是被告
      犯罪事證明確，足以認定。
四、核被告於前述時、地，意圖為自己不法之所有，竊取被害人乙○○所有營業用小
    客車之行為，已構成修正前陸海空軍刑法第八十五條前段「盜取財物」罪，惟陸
    海空軍刑法於九十年十月二日修正施行，依修正施行之該法已無第八十五條「盜
    取財物」之處罰規定，被告行為後法律既有變動，且已無特別法，自應適用普通
    刑法處罰，核其所為係犯刑法第三百二十條第一項之竊盜罪。原審予以論科，固
    非無見，惟未及審酌上述陸海空軍刑法之修正變動，已有未合，且被告雖有如事
    實欄所記載之多次犯罪前科，假釋期間復犯本罪，然核閱卷證，尚難證明被告顯
    有犯罪習慣，原判決僅憑被告之多次犯罪前科，即遽認其顯有犯罪習慣，併予宣
    告保安處分，亦嫌速斷欠妥。被告上訴意旨猶執陳詞，否認犯罪，雖無可採，惟
    原判決既有可議，自應予以撤銷改判，爰審酌被告曾於八十六年間因煙毒案經台
    灣台北地方法院判處有期徒刑三年四月，又因違反麻醉藥品管理條例經台灣板橋
    地方法院判處有期徒刑五月，另犯偽造文書、偽造印文、竊盜及妨害自由等罪，
    復經該院各處有期徒刑三月、三月、一年及拘役五十日，並定應執行有期徒刑一
    年四月，拘役五十日，合併前開煙毒、違反麻醉藥品管理條例罪刑執行至八十八
    年十二月七日假釋出監，假釋期滿日期為九十一年七月二日（此有台灣高等法院
    檢察署資料科八十九年七月二十六日檢刑資前字第八九六號刑案紀錄簡覆表在卷
    可佐），其於假釋期間不思保持善行而再犯本罪，到案後猶飾詞圖卸，毫無悔意
    ，犯後態度顯然不佳，及竊得之營業小客車已經被害人具領，所生損害尚屬輕微
    等一切情狀，仍量處有期徒刑壹年貳月，以示懲儆。
五、被告經合法傳喚無正當理由不到庭，爰不待其陳述逕行判決。
據上論斷，應依刑事訴訟法第三百六十九條第一項前段、第三百六十四條、第二百九
十九條前段、第三百七十一條，刑法第二條第一項前段、第三百二十條第一項，罰金
罰鍰提高標準條例第一條前段，判決如主文。
本案經檢察官陳維練到庭執行職務。
中    華    民    國      九十    年      十一      月      二十二      日
                            臺灣高等法院刑事第一庭
                                審判長法  官  李  相  助
                                      法  官  王  振  興
                                      法  官  蔡  光  治
右正本證明與原本無異。
不得上訴。
                                      書記官  周  月  琴
中    華    民    國      九十    年      十一      月      二十七  日


司法院資訊處製作；財團法人民間司法改革基金會備份。
